臺灣高等法院臺中分院刑事判決　　 94年度上更(一)字第265號
上　訴　人
即　被　告　丙○○
選任辯護人　張居德律師
上列上訴人因毒品危害防制條例案件，不服臺灣彰化地方法院中
華民國93 年11月30日第一審判決（民國93年度訴字第774號，起
訴案號：臺灣彰化地方法院檢察署民國93年度偵緝字第144號）
，提起上訴，經判決後，由最高法院發回更審，本院判決如下：
    主　  文
原判決關於意圖販賣而持有第貳級毒品及執行刑部分撤銷。
丙○○販賣第貳級毒品，處有期徒刑捌年。扣案之第貳級毒品甲
基安非他命拾包（合計淨重玖拾捌點零柒公克，包裝袋拾個
）均沒收銷燬之。另扣案之空夾鏈袋拾包及磅秤壹台均沒收。
　　事　  實
一、丙○○前於民國（下同）81年間及85年間，均因販賣第二級
    毒品安非他命而違反麻醉藥品管理條例等案件，經本院分別
    判處應執行有期徒刑8年及8年2月確定，現因該等案件在假
    釋中。詎其仍不知悔改，於92年8月中旬之某日，意圖營利
    ，在不詳處所，以每兩新臺幣（下同）13萬元之價格，向綽
    號「大胖董仔」購買不詳數目之甲基安非他命，將之藏放在
    其彰化縣永靖鄉○○路○段47號住處之雜物間內，又購買磅
    秤1台及空夾鏈袋13包，並將其中甲基安非他命分裝為13包
    ，伺機出售。另基於持有第一級毒品之犯意，於同年8月23
    日（起訴書載為同年8月初之某日），在其彰化縣永靖鄉○
    ○村○○路○段47號住處，以5千元之代價，向姓名、年籍不
    詳、綽號「阿龍」之成年男子購買海洛因1包而持有上開毒
    品（持有第一級毒品罪部分，業經判處罪刑確定在案）。嗣
    於92年8月24日22時20分許（起訴書及法務部調查局臺中市
    調查站刑事案件移送書均誤載為同年月25 日），為法務部
    調查局臺中巿調查站（下稱臺中市調查站）、內政部警政署
    保安警察第三總隊第一大隊人員，在其彰化縣永靖鄉○○路
    ○段47號住處查獲，並當場扣得其所有之第一級毒品海洛因1
    包（淨重0.46公克）、第二級毒品甲基安非他命13包（合計
    淨重98.0 7公克）、空夾鏈袋13包、毒品純度檢驗器、磅秤
    、毒品壓模、研磨器各1台、注射針筒與吸食器各1支、電話
    簿1本、帳冊7張、行動電話含易付卡4具、支票1紙及現金8
    萬8千7百元。
二、案經法務部調查局臺中巿調查站報請臺灣南投地方法院檢察
    署呈請臺灣高等法院臺中分院檢察署令轉臺灣彰化地方法院
    檢察署檢察官偵查起訴。
    理　  由
一、訊據上訴人即被告（下稱被告）丙○○固不否認上開甲基安
    非他命係其所有，而為警查獲之事實，惟矢口否認有販賣甲
    基安非他命之犯行，辯稱：該等甲基安非他命係伊於85年間
    在高雄向一名蕭姓男子所購買，藏放在伊住處以供自己施用
    ，因日久而忘記，伊共買3兩，每兩2萬元，非向「大胖董仔
    」購入，伊無販賣意圖，扣案器具均非伊所有，雖一併在伊
    住處查獲，但該等器具藏放之處，已出租予丁○○使用云云
    。惟查，上開被警查獲之安非他命，係被告向綽號「大胖董
    仔」所購得等情，業據被告在臺中市調查站供述甚明（見92
    年度偵字第3197號卷第18頁正面），扣案之甲基安非他命，
    合計淨重98.07公克，亦經法務部調查局鑑定屬實，此有該
    局之鑑定通知書附卷可證。核其持有之甲基安非他命數量甚
    鉅，並已分裝成13小袋，顯非單純供己施用，否則並無分裝
    後藏放在一起之必要；又其一併被查獲之空夾鏈袋及磅秤等
    販賣工具，更足見其確有伺機販賣之意圖。雖被告辯以：該
    等甲基安非他命係伊於85年間，為供己施用所購入藏放，因
    日久而忘記，且上開空夾鏈袋與磅秤，係在出租予丁○○之
    處所內查獲云云。惟上開查獲之空夾鏈袋及磅秤均係被告所
    有乙節，業據證人即被告之妻潘素鐘在臺中市調查站供明在
    卷（見92年度偵字第3197號卷第52頁正面），又該證人於本
    案被查獲時，在臺中市調查站即已二度明確證稱：該等甲基
    安非他命係被告於本案被查獲前（即92年8月24日）約十餘
    天，向綽號「大胖董仔」之男子所購買等語（見92年8月25
    日上午9時30分至13時10分及同日15時30分至14時3分之訊問
    筆錄），且經原審於準備程序中當庭勘驗潘素鐘於92年8 月
    25日上午10時50分許至14時許在臺中市調查站製作筆錄之錄
    影帶無誤，並製有勘驗筆錄1紙在卷可參，證人潘素鐘於原
    審審理時，亦明確證述該等證言均屬實等語（見原審審判筆
    錄），此與被告所辯：該等甲基安非他命係伊於85年間所購
    買云云，顯相出入；雖證人潘素鐘嗣於原審審理時翻異前詞
    ，否認其在臺中市調查站之所證，然其證言前後反覆，顯有
    迴護被告之意，其事後所為翻異，自不能採為有利於被告之
    認定；被告之原審選任辯護人就證人潘素鐘於92年8月25日
    第一次之訊問筆錄，雖以調查員有疲勞訊問、未告知證人得
    拒絕證言之訴訟權利，及違法將證人帶回訊問等理由，認為
    證人潘素鐘該份訊問筆錄並無證據能力，然查刑事訴訟法並
    無就對證人疲勞訊問而得主張無證據能力之相關規定，故被
    告之原審選任辯護人之此項主張，顯屬無據；縱依法理認對
    證人疲勞訊問係屬不當，惟於原審當庭勘驗潘素鐘上開訊問
    筆錄之錄影帶後，發現在訊問過程中，潘素鐘均坐於沙發應
    訊，獲有適度之休息，在訊問中亦談笑自如、行動自由，並
    無受強暴脅迫之不法待遇，事實上亦無疲勞訊問之可言，且
    潘素鐘當時與被告同居一處，並為警在其2人之住所查獲毒
    品及販賣工具，依當時之客觀情形，實有相當之證據堪認潘
    素鐘亦有參與販賣毒品之嫌，是調查員係以犯罪嫌疑人之身
    份對其製作筆錄，自無向其告知證人之必要，亦無違法拘束
    證人自由之可言。另偽證罪之處罰，是以證人於檢察官或法
    院訊問時，於供前或供後具結而為虛偽陳述，始可成立，在
    警訊或調查站接受調查時，並無令其具結之依據，自無告知
    證人得拒絕證言權利之必要，是被告之原審選任辯護人此部
    分所辯，亦不能採為有利於被告之認定；又原審依被告之聲
    請傳喚證人丁○○進行詰問，其雖證稱：當時警員係在伊向
    證人潘素鐘承租之廠房內查獲塑膠袋等物，然伊亦明確證述
    該等物品非伊所有等語，而以該廠房係被告住所之一部，雖
    無門戶以隔內外，然依證人潘素鐘所述，其為防宵小出入，
    故在住處範圍內（含出租予他人之部分）裝設多支監視攝影
    鏡頭，衡情外人自無從隨意進出其住處，更不可能無端將空
    夾鏈袋、磅秤、甚至是毒品純度檢驗器、及毒品壓模等物，
    放置在其住處之工廠內藏放，謂該等扣案物品非被告所藏放
    ，尚無從遞予採信，其所辯：該等扣案物品係在出租予丁○
    ○之廠房內所查獲，並非其所有云云，顯係推卸之詞；證人
    丁○○於本院上訴審審理時所證：該空夾鏈袋、磅秤等為伊
    所有等語，亦不足採信。被告前於85年間，因販賣安非他命
    等案件被查獲，且經判處應執行有期徒刑8年2月確定，是其
    當時若已購入本案所查扣之甲基安非他命，竟未為警一併查
    獲，已屬悖理違情，況扣案之安非他命數量不少，無論係供
    販賣或自己施用，持有之人必當格外謹慎珍藏，與任意棄置
    之情形然有別，自無因放置日久即或忘之理，被告所辯其因
    藏放已久，致忘記有該甲基安非他命云云，顯係臨訟卸責之
    詞，要無可採。又訊之證人乙○○於本院審理時證稱：該次
    搜係經索潘素鐘夫婦同意後進行，因潘素鐘自稱房子為渠所
    有，故僅由渠一人簽名於搜索筆錄。扣案之安非他命是在被
    告住處之雜物間所查獲，並有少量海洛因，而磅秤、空夾鏈
    袋則係在被告住處之停車場扣得，該停車場與被告家有相同
    之出入口，停車場不在鐵工廠內。因鐵工廠業已出租予他人
    ，故未進行搜索，鐵工廠是開放空間云云，證人丁○○於本
    院審理時亦證稱：伊承租時有約定鐵棚後面須給被告夫妻停
    放車輛云云，是本件之磅秤、空夾鏈袋係於被告之車場所獲
    ，自無需徵得丁○○之同意，證人丁○○所證該磅秤、空夾
    鏈袋係在伊所承租之工鐵內查獲乙節，乃屬迴護被告之詞，
    亦不可採信。本件事證明確，被告販賣第二級毒品之犯行，
    堪予認定。
二、按販賣毒品不以販入之後復行賣出為構成要件，祇須以營利
    為目的，將毒品予以購入或賣出，有一於此，其犯罪即告完
    成（見最高法院73年度台上字第415號判決），核被告所為
    ，係犯毒品危害防制條例第4條第2項之販賣第二級毒品罪，
    公訴人認被告係犯同條例第5條第2項之意圖販賣而持有第二
    級毒品罪，尚有未洽，起訴法條應予變更。原審對被告予以
    論罪科刑，固非無見，惟查被告係犯毒品危害防制條例第4
    條第2項之販賣第二級毒品罪，原判決認被告係犯同條第5條
    第2項之意圖販賣而持有第二級毒品罪，尚有未合，被告上
    訴意旨否認販賣第二級毒品，雖無理由，惟原判決既有上開
    可議之處，即屬無可維持，仍應由本院將原判決關於意圖販
    賣而持有第二級毒品罪及執行刑部分予以撤銷改判。爰審酌
    被告犯罪之動機、目的、方法、手段、所生危害、前已有多
    項之犯罪記錄，品行不佳，且曾因二度被查獲販賣安非他命
    等犯行，分別被判處應執行有期徒刑8年及8年2月確定，前
    案尚在假釋中，竟又再犯，購入甲基安非他命伺機變賣，暨
    其矢口否認犯行，毫無悔意，犯後態度不佳等一切情狀，量
    處如主文第二項所示之刑。扣案之甲基安非他命為毒品，且
    盛裝毒品之包裝袋內含有毒品而無可析離亦應視為毒品，皆
    應併依法宣告沒收銷燬之；又扣案之空夾鏈袋與磅秤係被告
    所有、供被告預備販賣甲基安非他命之用，應併依法宣告沒
    收；至扣案之毒品壓模、毒品純度檢驗器、研磨器各1台、
    注射針筒與吸食器各1支、電話簿1本、帳冊7張、行動電話
    含易付卡4具、支票1紙、及現金8萬8千7百元等物，雖係被
    告所有，但均無從證明係供被告犯罪所用之物，自無法併予
    宣告沒收。
三、據上論斷，應依刑事訴訟法第369條第1項前段、第364條、
    第368條、第299條第1項前段、第300條，毒品危害防制條例
    第4條第2項、第18條第1項前段、第19條第1項，刑法第11條
    前段，判決如主文。
本案經檢察官甲○○到庭執行職務。
中　　華　　民　　國　　94　　年　　11　　月　　1 　　日
              刑事第十庭  審判長法　官　林　照　明
                                法　官　林　清　鈞
                                法　官　吳　重　政
上列正本證明與原本無異。
如不服本判決應於收受送達後十日內向本院提出上訴書狀，其未
敘述上訴之理由者並得於提起上訴後十日內向本院補提理由書（
均須按他造當事人之人數附繕本）。
                                書記官　劉　建　智
中　　華　　民　　國　　94　　年　　11　　月　　2 　　日
附錄：
毒品危害防制條例第4條第2項：
製造、販賣、運輸第二級毒品者，處無期徒刑或七年以上有期徒
刑，得併科新臺幣七百萬元以下罰金。　　　　　　　　　　Ｉ
